【裁判字號】    99,上訴,1231
【裁判日期】    991007
【裁判案由】    違反毒品危害防制條例
【裁判全文】
臺灣高等法院高雄分院刑事判決        99年度上訴字第1231號
上  訴  人
即  被  告  甲○○
選任辯護人  柳聰賢律師
上  訴  人
即  被  告  乙○○
選任辯護人  顏宏斌律師
上列上訴人因違反毒品危害防制條例案件，不服臺灣高雄地方法
院99年度訴第341 號中華民國99年6 月14日第一審判決（起訴案
號：臺灣高雄地方法院檢察署98年度偵字第26811 、36807 、
37247 號），提起上訴，本院判決如下：
    主  文
原判決撤銷。
甲○○共同犯販賣第三級毒品罪，處有期徒刑伍年陸月；未扣案
門號0000000000號IC卡壹張沒收，如全部或一部不能沒收時，追
徵其價額。
乙○○共同犯販賣第三級毒品罪，處有期徒刑伍年肆月；未扣案
門號0000000000號IC卡壹張沒收，如全部或一部不能沒收時，追
徵其價額。
    事  實
一、甲○○（綽號「康康」）與乙○○（綽號「扁仔」）意圖營
    利，共同基於販賣第三級毒品愷他命之犯意聯絡，緣陳冠捷
    於民國98年5 月23日某時撥打甲○○所有門號0000000000號
    行動電話欲購買第三級毒品愷他命，甲○○因不在高雄，乃
    指示陳冠捷撥打乙○○之電話聯絡，陳冠捷即於民國98年5
    月23日下午12時57分許，以門號0000000000號行動電話撥打
    乙○○所有門號0000000000號行動電話表示購買第三級毒品
    愷他命，2 人約定交易之時間、地點及數量後，旋於同日下
    午2 時56分前某時，在高雄市○鎮區○○路某處，由乙○○
    交付第三級毒品愷他命20公克予陳冠捷，陳冠捷則暫欠價款
    而未給付金錢。隨後，陳冠捷施用該第三級毒品愷他命，發
    覺品質欠佳，遂於同日下午2 時56分打電話向乙○○質疑，
    而後將該第三級毒品愷他命退還與乙○○。嗣於98年7 月9
    日，因陳冠捷持有第三級毒品愷他命為警查獲，再循線查知
    上情。
二、案經高雄市政府警察局移送臺灣高雄地方法院檢察署檢察官
    偵查起訴。
    理  由
一、訊據上訴人即被告（下稱被告）甲○○、乙○○均否認有販
    賣第三級毒品愷他命犯行，被告甲○○辯稱其並未販賣第三
    級毒品愷他命予陳冠捷等語，被告乙○○辯稱其並無第三級
    毒品愷他命可供販賣，其係交付石灰予陳冠捷用以詐取金錢
    等語。
二、經查：
    (一)被告乙○○於事實欄所載時間、地點販賣第三級毒品愷他
      命予陳冠捷之事實，業據證人陳冠捷於偵查及原審審理中
      結證因被告甲○○不在高雄，被告甲○○乃指示其打電話
      向被告乙○○購買第三級毒品愷他命，但被告乙○○交付
      之第三級毒品愷他命品質不好，其即將該第三級毒品愷他
      命退還等語在卷（見偵字第26811 號卷第51－54頁、原審
      訴字卷第53－59頁）；且陳冠捷確於98年5 月23日分別與
      被告乙○○、甲○○有以電話為如附表所示之通話內容，
      有通訊監察書及通訊監察錄音可稽（見警卷1 第140 －14
      1 頁），復經原審勘驗明確，製有勘驗筆錄在卷足憑（見
      原審訴字卷第42－52頁）；而參以如附表編號2 所示之通
      話內容，被告乙○○與陳冠捷於98年5 月23日12時57分相
      約見面地點後，陳冠捷旋於同日下午2 時56分、下午3 時
      6 分各撥打電話予被告乙○○，向被告乙○○質疑交付物
      品摻雜他物、品質不好（詳如附表編號3 、5 所示之通話
      內容），陳冠捷復分別於同日下午3 時1 分、下午3 時52
      分撥打電話予被告甲○○抱怨被告乙○○交付之物品摻雜
      他物（詳如附表編號4 、6 所示之通話內容），核與證人
      陳冠捷於偵查及原審審理中結證之情相符；足見證人陳冠
      捷之證述應與事實相符。
    (二)被告乙○○固辯稱其並無第三級毒品愷他命可供販賣，其
      係交付石灰予陳冠捷用以詐取金錢等語；然證人陳冠捷有
      施用第三級毒品愷他命，且陳冠捷販賣第三級毒品愷他命
      亦經法院判決有罪，此均有陳冠捷之高雄市立凱旋醫院濫
      用藥物尿液檢驗報告、臺灣高雄地方法院98年度訴字第11
      04號刑事判決及本院98年度上訴字第1785號刑事判決在卷
      可參（見警卷2 第81頁、偵字第26811 號卷第56－59頁、
      原審訴卷第61－63頁），是陳冠捷對第三級毒品愷他命應
      非不能辨識之人，而參以如附表編號3 －6 所示之通話內
      容，陳冠捷均係向被告乙○○、甲○○質疑、抱怨第三級
      毒品愷他命遭摻雜他物致品質不佳等語，並非質疑、抱怨
      被告乙○○交付之第三級毒品愷他命係假冒，或有何對其
      欺騙行為有所指責之情，被告乙○○交付陳冠捷之物自無
      可能係石灰甚明，尚不因陳冠捷向被告乙○○購買之第三
      級毒品愷他命未經扣案，即認被告乙○○交付之物非第三
      級毒品愷他命。從而，被告乙○○辯稱其係交付石灰予陳
      冠捷一節，即無可取。
    (三)被告甲○○固辯稱其並未販賣第三級毒品愷他命予陳冠捷
      等語；惟證人陳冠捷始終證稱其打電被告甲○○自購買第
      三級毒品愷他命，因被告甲○○不在高雄，被告甲○○乃
      指示其打電話予被告乙○○購買第三級毒品愷他命等語（
      見偵字第26811 號卷第52－53頁、原審訴字卷第53－59頁
      ）；另參諸陳冠捷分別於同日下午3 時1 分、下午3 時52
      分撥打電話予被告甲○○抱怨被告乙○○交付之物品摻雜
      他物（詳如附表編號4 、6 所示之通話內容），衡情，倘
      被告甲○○僅係介紹陳冠捷向被告乙○○聯絡購買第三級
      毒品愷他命，而非與被告乙○○共同賣第三級毒品愷他命
      予陳冠捷，陳冠捷豈會接接續多次分別向被告乙○○、甲
      ○○質疑、抱怨第三級毒品愷他命品質不佳，而被告甲○
      ○於接獲陳冠捷之抱怨電話後，先係回稱「不會」，續而
      回稱「他會不會拿原來的給你吧」、「會嗎」，之後再回
      稱「沒關係，我回去再跟他說好了」、「反正回去再跟他
      說好了」、「沒關係啦，我回去再看怎麼樣」等語，足見
      被告甲○○應係人不在高雄，無法親自販賣第三級毒品愷
      他命予陳冠捷，因而指示被告乙○○販賣第三級毒品愷他
      命予陳冠捷，被告甲○○顯非僅係介紹陳冠捷向被告甲○
      ○購買第三級毒品愷他命，否則陳冠捷當無迭向被告甲○
      ○告狀、抱怨之理。從而，被告甲○○辯稱未販賣第三級
      毒品愷他命予陳冠捷之情，亦無可信。
    (四)被告乙○○、甲○○因否認犯罪，致無從查知被告2 人圖
      得之利益，然證人陳冠捷已結證稱係向被告2 人購買第三
      級毒品愷他命，而非轉讓第三級毒品愷他命，再衡諸販賣
      毒品罪刑重大，被告甲○○、乙○○若無利可圖，當無甘
      冒重刑販賣第三級毒品愷他命予陳冠捷，被告乙○○、甲
      ○○意圖營利而販賣第三級毒品愷他命，應堪認定。
    綜上所述，被告被告乙○○、甲○○販賣第三級毒品愷他命
    ，事證明確，犯行堪以認定。
三、按行為後法律有變更者，適用行為時之法律。但行為後之法
    律有利於行為人者，適用最有利於行為人之法律，刑法第2
    條第1 項定有明文。經查，被告2 人行為後，毒品危害防制
    條例於98年5 月20日修正公布，98年11月20日施行，依修正
    前毒品危害防制條例第4 條第3 項規定：「製造、運輸、販
    賣第三級毒品者，處5 年以上有期徒刑，得併科新臺幣5 百
    萬元以下罰金」，而修正後則提高得併科之罰金數額至新臺
    幣7 百萬元，比較新舊法結果，應以被告2 人行為時之舊法
    規定較為有利，自應適用修正前毒品危害防制條例第4 條第
    3 項規定。
四、核被告甲○○、乙○○所為，均係犯毒品危害防制條例第4
    條第3 項之販賣第三級毒品罪。被告甲○○、乙○○就上開
    犯行間，有犯意聯絡及行為分擔，應論以共同正犯。
五、原審據以論處被告2 人罪刑，固非無見。惟查：(一)被告2 人
    行為後，毒品危害防制條例第4 條第3 項規定已有變更，經
    比較新舊法結果，應以被告2 人行為時之舊法規定較為有利
    ，自應適用修正前毒品危害防制條例第4 條第3 項規定，原
    判決適用修正後毒品危害防制條例第4 條第3 項規定，即有
    未合。(二)被告甲○○、乙○○所有門號0000000000、000000
    0000號IC卡各1 張均用以聯絡販賣第三級毒品愷他命，雖未
    扣案，既無從證明已滅失，仍應依毒品危害防制條例第19條
    第1 項規定宣告沒收，如全部或一部不能沒收時，追徵其價
    額，原判決未宣告沒收，亦有不當。被告2 人上訴意旨否認
    犯罪，指摘原判決不當，雖無理由，但原判決既有上開可議
    之處，自應由本院將原判決撤銷改判。爰審酌被告甲○○、
    乙○○明知毒品對人體之危害性，仍為圖一己私利而販賣第
    三級毒品，其行為實足以助長吸食毒品之氾濫，並戕害他人
    身心，危害社會治安及善良風氣，另被告甲○○係居於主導
    地位，被告乙○○聽從指示負責交付毒品，居於從屬地位，
    惟念及被告2 人僅販賣1 次，復因陳冠捷退貨而未獲取利益
    等一切情狀，分別量處如主文第2 、3 項所示之刑。又行動
    電話門號0000000000號係被告甲○○申請使用，行動電話門
    號0000000000號係被告乙○○申請使用，已經被告2 人陳明
    在卷，是門號0000000000、0000000000號IC卡各1 張應分屬
    被告甲○○、乙○○所有，且被告甲○○、乙○○均用以聯
    絡販賣第三級毒品愷他命，亦如前述，是門號0000000000、
    0000000000號IC卡各1 張雖未扣案，既無從證明已滅失，仍
    應依毒品危害防制條例第19條第1 項規定宣告沒收，如全部
    或一部不能沒收時，追徵其價額。至被告甲○○、乙○○聯
    絡販賣第三級毒品愷他命所用之行動電話未據扣案，復不能
    證明係被告2 人所有，乃不宣告沒收。
據上論結，應依刑事訴訟法第369 條第1 項前段、第364 條、第
299 條第1 項前段，修正前毒品危害防制條例第4 條第3 項、第
19條第1 項，刑法第11條前段、第2 條第1 項、第28條，判決如
主文。
本案經檢察官劉玲興到庭執行職務。
中    華    民    國    99    年    10    月    7     日
                    刑事第八庭  審判長法  官 洪兆隆
                                      法  官 張盛喜
                                      法  官 郭玫利
以上正本證明與原本無異。
如不服本判決應於收受本判決後10日內向本院提出上訴書狀，其
未敘述上訴理由者，並得於提起上訴後10日內向本院補提理由書
狀（均須按他造當事人之人數附繕本）「切勿逕送上級法院」。
中    華    民    國    99    年    10    月    7     日
                                      書記官 梁美姿
毒品危害防制條例第4條第3項：
製造、運輸、販賣第三級毒品者，處5 年以上有期徒刑，得併科
新臺幣7 百萬元以下罰金。
附表：
┌──┬──────┬──────┬───────────────────┬───┐
│編號│通話時間    │通話對象    │通話內容                              │ 備註 │
├──┼──────┼──────┼───────────────────┼───┤
│ 1  │98年5 月23日│陳冠捷以0925│陳冠捷：你有沒有在高雄？              │訴字卷│
│    │12時24分28秒│338321號電話│甲○○：沒有。怎麼了？                │第42頁│
│    │            │撥打甲○○之│陳冠捷：沒有。找扁仔是嗎？            │      │
│    │            │0000000000號│甲○○：是。                          │      │
│    │            │電話        │陳冠捷：好。                          │      │
│    │            │            │甲○○：你要拿給他喔。                │      │
│    │            │            │陳冠捷：但是他都不接。                │      │
│    │            │            │甲○○：他可能在睡覺。                │      │
│    │            │            │陳冠捷：好。                          │      │
├──┼──────┼──────┼───────────────────┼───┤
│ 2  │98年5 月23日│陳冠捷以0925│乙○○：偉阿嗎？                      │訴字卷│
│    │12時57分23秒│338321號電話│陳冠捷：你人在哪裡？                  │第47、│
│    │            │撥打乙○○之│乙○○：我在家。                      │48頁  │
│    │            │0000000000號│陳冠捷：我去找你一下。                │      │
│    │            │電話        │乙○○：我過去找你好了。              │      │
│    │            │            │陳冠捷：我在三信這裡。                │      │
│    │            │            │乙○○：你在你家大門口嗎？            │      │
│    │            │            │陳冠捷：我在撞球間這邊。              │      │
│    │            │            │乙○○：我等一下去撞球間找你。        │      │
├──┼──────┼──────┼───────────────────┼───┤
│ 3  │98年5 月23日│陳冠捷以0925│陳冠捷：你拿給我的這些怎麼跟昨天的不一│訴字卷│
│    │14時56分23秒│338321號電話│        樣？                          │第49頁│
│    │（譯文誤載12│撥打乙○○之│乙○○：他昨天就拿這些給我。          │      │
│    │：57：23）  │0000000000號│陳冠捷：為什麼不一樣？                │      │
│    │            │電話        │乙○○：跟你的不一樣嗎。              │      │
│    │            │            │陳冠捷：對。                          │      │
│    │            │            │乙○○：我不知道，因為他昨天就拿這個給│      │
│    │            │            │        我。就是上次那種。            │      │
│    │            │            │陳冠捷：這次還有加那個，很難炒，你是不│      │
│    │            │            │        是還有摻了東西。              │      │
│    │            │            │乙○○：就是昨天拿給我的這樣。        │      │
│    │            │            │陳冠捷：怎麼可能。                    │      │
│    │            │            │乙○○：就是這樣。                    │      │
│    │            │            │陳冠捷：怎麼可能。你說昨天拿多少給你？│      │
│    │            │            │乙○○：就40，20是他朋友的。          │      │
│    │            │            │陳冠捷：東西應該一樣吧。              │      │
│    │            │            │乙○○：我昨天就拿這些回來而已。      │      │
│    │            │            │陳冠捷：怎麼會差那麼多？              │      │
│    │            │            │乙○○：就是這些東西而已。            │      │
│    │            │            │陳冠捷：好好，我在打給你。            │      │
├──┼──────┼──────┼───────────────────┼───┤
│ 4  │98年5 月23日│陳冠捷以0925│陳冠捷：扁仔的東西怎麼會變不一樣？    │訴字卷│
│    │15時01分36秒│338321號電話│甲○○：不會。                        │第44頁│
│    │            │撥打甲○○之│陳冠捷：會啦。                        │      │
│    │            │0000000000號│甲○○：是嗎？                        │      │
│    │            │電話        │陳冠捷：對啦，真的。                  │      │
│    │            │            │甲○○：他會不會拿原來的給你吧。      │      │
│    │            │            │陳冠捷：沒有，跟昨天不一樣，會變，有摻│      │
│    │            │            │        東西。                        │      │
│    │            │            │甲○○：會嗎？                        │      │
│    │            │            │陳冠捷：對啦。                        │      │
│    │            │            │甲○○：然後要怎麼辦？要不然你就不要找│      │
│    │            │            │        他啦。對呀。                  │      │
│    │            │            │陳冠捷：他都摻東西進去。我跟你講一下。│      │
│    │            │            │甲○○：要不然你就不要找他了。        │      │
│    │            │            │陳冠捷：好好。                        │      │
├──┼──────┼──────┼───────────────────┼───┤
│ 5  │98年5 月23日│陳冠捷以0925│陳冠捷：你是不是在裡面有洗東西阿？    │訴字卷│
│    │15時06分42秒│338321號電話│乙○○：我沒有加，他拿給我，我今天早上│第50頁│
│    │（譯文誤載15│撥打乙○○之│        才弄的。                      │      │
│    │：07：27）  │0000000000號│陳冠捷：怎麼可能跟昨天馬上不一樣。    │      │
│    │            │電話        │乙○○：我拿這個大包的再給你看，你自己│      │
│    │            │            │        裝好了。                      │      │
│    │            │            │陳冠捷：我拿回去換好了。              │      │
│    │            │            │乙○○：我整個大包拿去，你自己那個好了│      │
│    │            │            │        。                            │      │
│    │            │            │陳冠捷：好。                          │      │
│    │            │            │乙○○：好。                          │      │
│    │            │            │陳冠捷：你現在在哪裡？                │      │
├──┼──────┼──────┼───────────────────┼───┤
│ 6  │98年5 月23日│陳冠捷以0925│陳冠捷：他連拿給你朋友的也給人家摻下去│訴字卷│
│    │15時52分31秒│338321號電話│        ！                            │第45、│
│    │            │撥打甲○○之│甲○○：是嗎？                        │46頁  │
│    │            │0000000000號│陳冠捷：對。                          │      │
│    │            │電話        │甲○○：你說我朋友喔？                │      │
│    │            │            │陳冠捷：你朋友是要拿20對不對甲○○：  │      │
│    │            │            │是，沒關係，我回去再跟他說好了。      │      │
│    │            │            │陳冠捷：他太誇張了。                  │      │
│    │            │            │甲○○：反正，回去在跟他說好了。      │      │
│    │            │            │陳冠捷：我本來是要全部拿起來給        │      │
│    │            │            │        你看，讓你跟他說一下，但怕對你│      │
│    │            │            │        不好意思。                    │      │
│    │            │            │甲○○：沒關係啦，我回去再看怎麼樣。  │      │
└──┴──────┴──────┴───────────────────┴───┘

司法院資訊處製作；財團法人民間司法改革基金會備份。
